---
title: "Ejercicios"
author: 
- "Valeria Llactayo Peña"
- "Joaquin Romualdo Peña"
- "Javier Sullcaray Barrientos"
- "Jose Victorio Gonzales"
- "Daniel Yauri Leyva"
date: *"10/07/2021"*
output: html_document
header-includes:
  - \renewcommand{\and}{\\}
---

```{r setup, include=FALSE}
knitr::opts_chunk$set(echo = TRUE)
```
*Este documento R Markdown presenta la resolución de ejercicios del Curso de Programación II. Se adjunta el repositorio con los archivos utilizados en el siguiente* [enlace](https://github.com/JoseVictorio/Ejercicios_Progra).



## 1ra Parte

Cargar las variables almacenadas en el siguiente archivo [RData](https://goo.gl/uDzU8v).

**1. Calcula los valores numéricos aproximados de:**

 a. $$\frac{0.3\cdot0.15}{0.3\cdot0.15+0.2\cdot0.8+0.5\cdot0.12}$$
 
 ```{r a}
a <- (0.3*0.15)/((0.3*0.15) + (0.2*0.8) + (0.5*0.12))
round(a, 2)
```

 b. $$ \frac{5^6}{6!}e^{-5}$$
 
 ```{r b}
 b <- (5^6 / factorial(6)) * (exp(1))^(-5)
round(b, 2)
 ```
 
 c. $$\begin{equation}
{20 \choose 7}
\end{equation}\: 0.4^7\: 6^{13}$$

```{r c}
comb <- factorial(20) / (factorial(7) * (factorial(20-7)))
pot <- (0.4^7)*(0.6^13)

c <- comb * pot
round(c, 2)
```

**2. Realizar la siguiente suma:**

 a. $$1+2+3+\ldots + 1000$$
 
 ```{r}
num_cons <- function(n) {
  a <- n*(n+1)
  sum <- a/2
  return(sum)
}
num_cons(1000)
 ```
 
 b. $$1+2+4+8+16+\ldots + 1024$$
 
  ```{r}
sum_geo <- function(a,n) {
  x <- 1 - a^(n+1)
  y <- 1-a
  s <- x/y
  return(s)
}
sum_geo(2,10)
 ```

**3. El vector `grupo` representa el grupo al que pertenece una serie de alumnos:**

 a. ¿Cuántos elementos tiene?
 
   ```{r grupo}

table(grupo)
length(grupo)
 ```
 
 b. ¿En qué posiciones del vector está la letra “A”?
 
   ```{r}
which(grupo == "A")
 ```

**4. El vector `nota` representa la nota de un examen de los alumnos que están en los grupos del vector `grupo`.**

 a. ¿Cuanto suman todas las notas?
 b. ¿Cual es la media aritmética de todas las notas?
 c. ¿En qué posiciones están las notas mayores de 7.0?
 d. Visualiza las notas ordenadas de mayor a menor
 e. ¿En qué posición está la nota máxima?

**5. A partir de los vectores `grupo` y `nota` definidos.**

 a. Suma las notas de los 10 primeros alumnos del vector
 b. ¿Cuántos alumnos hay del grupo C?
 c. ¿Cuántos alumnos han aprobado?
 d. ¿Cuántos alumnos del grupo B han aprobado?
 e. ¿Qué porcentaje de alumnos del grupo C han aprobado?
 f. ¿De qué grupos son la máxima y mínima notas de toda la muestra?
 g. Nota media de los alumnos de grupo A y B, juntos, considerando sólo a los que han aprobado.

**6. Calcula el percentil 66 de las notas de todos los alumnos, y también de los alumnos del grupo C.**

**7. Un alumno tiene una nota de 4.9. ¿Qué porcentaje, del total de alumnos, tiene una nota menor o igual que la suya? ¿Y qué porcentaje tiene una nota mayor o igual que la suya?**

**8. Realiza el gráfico de diagramas de caja de las notas de cada grupo, para poder comparar el nivel de cada uno de ellos.**

**9. Si la variable `conc` recoge la concentración de plomo (en ppm) en el aire de cierta zona durante un día completo**

 a. ¿Cuál ha sido la concentración máxima?
 
``` {r conc}
max(conc)

```
 b. ¿En cuántos de los muestreos se ha superado la concentración de 40.0 ppm?

 ``` 
which(conc > 40) %>% 
  sum(conc > 40)

```
 c. ¿Cuál ha sido la concentración media del día?
 
``` 
mean(conc)

```
 
 d. ¿Cuáles fueron las 10 mediciones más bajas del día?
 
``` 
 sort(conc) %>% 
  head(10)
  
``` 
 e. Si la primera medida fue a las 00:00. ¿A qué hora del día se alcanzó la concentración máxima?

``` 
as_tibble(conc) %>% 
  mutate(hour = seq(
    as.POSIXct("2020-01-01 00:00"),
    as.POSIXct("2020-01-01 23:59"),
    by = "5 min"
  ))%>% 
  print() %>% 
  filter(value == max(value)) %>% 
  print()
  
``` 



## Including Plots

You can also embed plots, for example:

```{r pressure, echo=FALSE}
plot(pressure)
```

Note that the `echo = FALSE` parameter was added to the code chunk to prevent printing of the R code that generated the plot.
